【裁判字號】    94,訴,427
【裁判日期】    950125
【裁判案由】    商標註冊
【裁判全文】
臺北高等行政法院判決
                                    94年度訴字第00427號
                              .
原      告  美商‧電子中國有限公司（ECHINA，INC‧）
代  表  人  甲○Bing H.
訴訟代理人  楊祺雄律師
複  代理人  洪燕媺律師
訴訟代理人  劉法正律師
被      告  經濟部智慧財產局
代  表  人  蔡練生（局長）
訴訟代理人  乙○○
上列當事人間因商標註冊事件，原告不服經濟部中華民國93年12
月10日經訴字第09306232510號訴願決定，提起行政訴訟，本院
判決如下：
    主  文
原告之訴駁回。
訴訟費用由原告負擔。
    事  實
一、事實概要：原告於民國（下同）92年12月5日以「
    Miscellaneous Design - " e "（in color）」商標，指定
    使用於商標法施行細則第49條所定商品及服務分類表第38
    類之經由全球電腦網路提供電子郵件傳送服務，並主張92年
    6月13日向美國申請第76／522,426號案之優先權申請日，向
    被告申請註冊（下稱系爭商標，圖樣如附圖1所示）。經被
    告審查，認系爭商標與申請在先之註冊第0000000號「彩色
    圖」商標圖樣近似（下稱據以核駁商標，圖樣如附圖2所示
    ），應屬近似之商標，且指定使用於同一或類似之服務，有
    致相關消費者產生混淆誤認之虞，應不准註冊，以93年8月
    10日商標核駁第279535號審定書為核駁之處分。原告不服，
    提起訴願，遭決定駁回，遂提起行政訴訟。
二、兩造聲明：
    (一)原告聲明：
      1.訴願決定及原處分均撤銷。
      2.被告就系爭商標申請註冊一案，應為核准之審定。
      3.訴訟費用由被告負擔。
    (二)被告聲明：
      如主文所示。
三、兩造之爭點：
    系爭商標是否有商標法第23條第1項第13款規定不得註冊之
    情形？
    (一)原告主張：
      1.查，被告暨訴願決定機關所為不利原告之處分暨訴願駁
        回之決定，無非係以系爭商標與據以核駁之註冊第
        0000000號「彩色圖」相較，「二者均為上寬下窄之實
        線貫穿右上方有缺口之橢圓所構成之幾何圖形，在構圖
        意匠上高度近似，且皆予人單純圖形商標之整體印象」
        ，以及「二商標縱顏色有差異，或兩商標之所有人其設
        計商標圖樣各有所本，惟客觀上予人印象，均係類似中
        文之『中』字設計之圖形」云云為由，而認定兩商標應
        屬近似，惟其認定顯有錯誤，蓋：
        (1)系爭商標與據以核駁商標所使用之色彩不同，於異時
          異地隔離觀察時，予人整體印象有別，無使消費者誤
          認混淆之近似：
          按，「商標相同或近似於他人同一或類似商品或服
            務之註冊商標或申請在先之商標，有致相關消費者
            混淆誤認之虞者，不得註冊」，固為商標法第23條
            第1項第13款所規定。惟其適用係以二商標圖樣完
            全相同或確屬構成近似且已達到可能有致相關消費
            者混淆誤認之程度為前提要件。而商標是否構成近
            似，經濟部經授智字第0932003035-0號另訂定發布
            之「『混淆誤認之虞』審查基準」第5.2.1點明定
            ，「商標近似之意義係指二商標予人之整體印象有
            其相近之處，若其標示在相同或類似的商品／服務
            上時，具有普通知識經驗之消費者，於購買時施以
            普通之注意，可能會有所混淆而誤認二商品／服務
            來自同一來源或誤認不同來源之間有所關聯」。此
            外，同基準第5.2.4點揭示，判斷商標近似另一重
            要原則為異時異地隔離觀察。
          本案中，系爭商標與被告所據以核駁之商標均係彩
            色之圖形商標，一般消費者在驟然一瞥之間，會立
            刻對此種彩色商標之顏色產生第一印象，特別是系
            爭商標採紅色「ｅ」與貫穿其間之黑色「一豎」之
            組合，其色彩對比鮮明，立刻在消費者心中產生難
            以抹滅之視覺印象，自能立即區辨系爭商標與被告
            所據以核駁之單純藍色圖形商標之不同。被告與訴
            願決定機關無視顏色對於商標整體外觀之影響，亦
            即忽略兩商標因設色不同所產生之整體外觀之差異
            ，即遽認兩商標構成近似，顯與前揭審查基準所揭
            「商標圖樣近似與否應異時異地、隔離、整體觀察
            」之標準不符。
        (2)兩造商標外觀之構圖意匠有別，亦無構成使消費者混
          淆誤認之虞：
          依前揭「『混淆誤認之虞』審查基準」第5.2.7點
            之規定，「圖形‧‧‧商標著重於外觀之比對‧‧
            ‧又外觀之比對主要在比對其構圖意匠‧‧‧」。
          本案中，就兩商標之整體構圖設計而言，被告所據
            以核駁商標採藍色設色，其構圖係取自於該商標權
            人英文公司名稱特取部分「FAITH」之字首「Ｆ」
            加以變化而來，為一由粗至細設計之「Γ」圖樣，
            中間被一類似土星光環之圖形所圍繞而組成者，其
            設計極具現代感，且整體予人頭重腳輕，直線線條
            有自上而下流動的感覺。此外，據以核駁商標權人
            為一日商公司，其提供服務的主要市場在日本，且
            公司名稱與中文「中」字無關，於設計據以核駁商
            標時，自無可能採用一個非日本國語文，且與其公
            司名稱毫無關聯的「中」字作為其設計概念中心；
            反觀系爭商標，「e」係取自原告公司英文名稱之
            特取部分「eChina」的字首，再參「China」之中
            文字「中」，於「e」加上黑色部分之「一豎」貫
            穿其中，設計為「中」字圖形，並別具巧思地融入
            中國書法風格，採用中國人喜愛的鮮紅色與黑色顏
            色組合，使系爭商標具有濃厚的中國風，傳達出來
            的中國風格及設計感，其構圖意匠與據以核駁商標
            明顯不同。據以核駁商標所表現出來的現代感與系
            爭商標所表現的強烈中國風迥異，給予消費者的視
            覺印象有別，無使消費者誤認混淆之虞。
          觀據以核駁商標的橢圓形缺口位於右上方，系爭商
            標之「e」缺口乃在右下方，且前者之橢圓形上方
            線條較細，下方線條較粗，而系爭商標之「e」自
            始至終平均，僅收尾時線條變細，被告對於二者「
            均為上寬下窄之實線貫穿右上方有缺口之橢圓」之
            觀察，顯然有誤。再者，二商標之圖樣皆呈流線形
            之設計，被告稱二者係幾何圖形，亦有誤解。此外
            ，二商標圖樣之構圖意匠有別已如前述，而被告未
            附理由逕而不採原告之主張已難令人信服，其以前
            開錯誤之觀察作成二者構圖意匠高度近似，更令人
            無從探知其得心證所循的邏輯。再觀訴願機關之決
            定認為二者商標客觀上予人印象，均類似中文之「
            中」字設計圖形，惟系爭商標確實有中文字「中」
            字設計概念，但據以核駁商標是一個結合橢圓形以
            及「Γ」的流線圖設計，不論是從其商標權人的背
            景、公司名稱、服務行銷區域，皆不見與「中國」
            有任何關聯，亦無採中文字「中」為構圖設計之可
            能，訴願機關之認定亦有錯誤。
      2.綜上所陳，本案系爭商標與被告所據以核駁之註冊第
        0000000號商標圖樣之整體外觀、設色、構圖意匠及風
        格迥異，非屬近似之商標，實無致消費者混淆誤認之虞
        ，故系爭商標之申請註冊並無違反商標法第23條第1項
        第13款之情事，被告及訴願決定機關所為核駁處分及駁
        回訴願之決定，於法皆有未合。請為如應受判決事項之
        聲明之判決，以符法制。
    (二)被告主張：
      按商標「相同或近似於他人同一或類似商品或服務之註冊
      商標或申請在先之商標，有致相關消費者混淆誤認之虞者
      ，不得註冊。」為商標法第23條第1項第13款前段所明定
      。所謂「有致相關消費者混淆誤認之虞者」，係指兩商標
      因相同或構成近似，致使相關消費者誤認為同一商標，或
      雖不致誤認二商標為同一商標，但極有可能誤認二商標之
      商品╱服務為同一來源之系列商品╱服務，或誤認二商標
      之使用人間存在關係企業、授權關係、加盟關係或其他類
      似關係而言。而判斷有無混淆誤認之虞，則應參酌商標識
      別性之強弱、商標之近似及商品╱服務類似等相關因素之
      強弱程度、相互影響關係及各因素等綜合認定是否已達有
      致相關消費者產生混淆誤認之虞。本件原告申請註冊之「
      MISCELLANEOUS DESIGN-"E"（IN COLOR）」商標圖樣與據
      以核駁申請在先之註冊第0000000號「彩色圖」商標圖樣
      相較，二者均為上寬下窄之實線貫穿右上方有缺口之橢圓
      形所構成之幾何圖形，縱有顏色之差異，惟客觀上予人之
      寓目印象，皆為類似中文之「中字」設計圖，就兩造商標
      之整體外觀隔離觀察，相關消費者實難以區辨，應屬構成
      近似之商標。又系爭商標指定使用於「經由全球電腦網路
      提供地子郵件傳送服務」，與據以核駁商標所指定使用之
      「行動電話通訊、電傳電報通訊、利用電腦終端機之文字
      影音資訊通訊、利用電腦終端機之其他通訊、電報通訊、
      電話通訊．．．」等服務，二者皆屬「電信傳輸」等同一
      或類似服務，衡酌系爭商標與據以核駁商標圖樣之高度近
      似程度及指定服務間高度之類似，以具有普通知識經驗之
      相關消費者於消費時施以普通所用之注意，難謂無致產生
      其係源自同一服務來源之聯想，而有混淆誤認之虞。是被
      告依法核駁其註冊之申請，並無不合，敬請駁回原告之訴
      。
    理  由
一、按商標「相同或近似於他人同一或類似商品或服務之註冊商
    標或申請在先之商標，有致相關消費者混淆誤認之虞者。」
    ，不得註冊。為商標法第23條第1項第13款本文所規定。所
    謂「有致相關消費者混淆誤認之虞」者，係指兩商標因相同
    或構成近似，致使相關消費者誤認為同一商標，或雖不致誤
    認二商標為同一商標，但極有可能誤認二商標之商品／服務
    為同一來源之系列商品／服務，或誤認二商標之使用人間存
    在關係企業、授權關係、加盟關係或其他類似關係而言。而
    判斷有無混淆誤認之虞，則應參酌商標識別性之強弱、商標
    之近似及商品／服務類似等相關因素之強弱程度、相互影響
    關係及各因素等綜合認定是否已達有致相關消費者產生混淆
    誤認之虞。
二、本件原告於92年12月5日以「Miscellaneous Design - " e
    "（in color）」商標，指定使用於商標法施行細則第49 條
    所定商品及服務分類表第38類之經由全球電腦網路提供電子
    郵件傳送服務，並主張92年6月13日向美國申請第76／
    522,426號案之優先權申請日，向被告申請註冊（圖樣如附
    圖1所示）。經被告審查，認系爭商標圖樣與申請在先（92
    年5 月29日申請，並主張91年11月29日為優先權日）之註冊
    第0000000號「彩色圖」商標圖樣（如附圖2所示）相較，二
    者均為上寬下窄之實線貫穿右上方有缺口之橢圓所構成之幾
    何圖形，在構圖意匠上高度近似，屬近似之商標，且指定使
    用於「電信傳輸」等同一或類似服務，足以致相關消費者混
    淆誤認之虞，乃為核駁之處分。原告不服，依序提起訴願及
    行政訴訟；兩造之主張各如事實欄所載，其爭點厥為系爭商
    標是否有商標法第23條第1項第13款規定不得註冊之情形？
三、經查，系爭商標與據以核駁商標相較，細微比對之下，固有
    如原告所稱顏色上之差異、圓形線條不同及開口在右上或
    右下之分，或縱如原告所稱兩商標之所有人就商標圖樣之設
    計各有所本；惟客觀上，兩商標圖樣予人印象，均係類似中
    文之「中」字設計之圖形，且二者均為上寬下窄之實線貫穿
    右方有缺口之橢圓所構成之圖形，就兩商標之整體外觀隔離
    觀察，相關消費者尚難加以區辨，應屬構成近似之商標。又
    系爭商標指定使用於經由全球電腦網路提供電子郵件傳送服
    務與據以核駁商標所指定使用之行動電話通訊、電傳電報通
    訊、利用電腦終端機之文字影音資訊通訊、利用電腦終端機
    之其他通訊、電報通訊、電話通訊等服務，二者皆屬「電信
    傳輸」等同一或類似服務，則衡酌系爭商標與據以核駁商標
    其圖樣近似程度與服務類似程度均較高，以具有普通知識經
    驗之相關消費者於購買時施以普通所用之注意，難謂無產生
    其係源自同一產製主體之聯想，而有混淆誤認之虞。是系爭
    商標應有首揭法條規定之適用，應不准註冊；原告所訴，核
    不足採。
四、綜上所述，系爭商標有商標法第23條第1項第13款規定不得
    註冊之情形；從而，被告所為核駁之處分，洵無違誤，訴願
    決定予以維持，亦無不合。原告仍執前詞，訴請撤銷訴願決
    定及原處分，並命被告為准予系爭商標註冊審定，均無理由
    ，應予駁回。
據上論結，本件原告之訴為無理由，依行政訴訟法第98條第3項
前段，判決如主文。
中    華    民    國    95    年     1    月   25     日
                    第二庭審判長法  官  徐  瑞  晃
                                法  官  蕭  惠  芳
                                法  官  李  得  灶
上為正本係照原本作成。
如不服本判決，應於送達後20日內向本院提出上訴狀並表明上訴
理由，如於本判決宣示後送達前提起上訴者，應於判決送達後20
日內補提上訴理由書（須按他造人數附繕本）。
中    華    民    國    95    年     2    月    6     日
                                書記官  陳  清  容


司法院資訊處製作；財團法人民間司法改革基金會備份。
